【裁判字號】    97,易,2323
【裁判日期】    971217
【裁判案由】    詐欺
【裁判全文】
臺灣臺北地方法院刑事判決              97年度易字第2323號
公  訴  人  臺灣臺北地方法院檢察署檢察官
被      告  甲○○
選任辯護人  陳祖德律師
上列被告因詐欺案件，經檢察官提起公訴（96年度偵緝字第1121
號），嗣因被告就被訴事實為有罪之陳述，經本院告知簡式審判
程序意旨，並聽取公訴人及被告之意見後，本院合議庭裁定由受
命法官獨任依簡式審判程序，判決如下：
    主  文
甲○○共同意圖為自己不法之所有，以詐術使人將本人之物交付
，處有期徒刑陸月，如易科罰金，以銀元參佰元即新臺幣玖佰元
折算壹日，減為有期徒刑參月，如易科罰金，以銀元參佰元即新
臺幣玖佰元折算壹日。緩刑貳年，並應向國庫支付新臺幣參萬元
。
    事  實
一、甲○○為緬甸國籍之華僑，與乙○○為朋友關係。乙○○自
    甲○○處知悉緬甸國籍華僑丙○○急欲辦理歸化中華民國國
    籍，竟共同基於意圖為自己不法所有之犯意聯絡，由甲○○
    於民國92年3 月間某日，去電向丙○○佯稱其認識外交部長
    簡又新之子，其委由簡又新之子代辦申請之中華民國身分證
    已獲核發云云，使丙○○誤信乙○○確有能力為其快速辦理
    歸化國籍，而邀其阿姨釧秋芬及表哥藺以忠與甲○○、乙○○在臺北市大安區○○○路○段之「麥當勞」見面，席間乙○○冒稱自己為外交部長簡又新之子，甲○○則在一旁附和
    ，乙○○又稱認識緬甸及臺灣方面的外交官員，只需繳交新
    臺幣（下同）120,000 元，即可快速辦理歸化國籍。嗣丙○○之阿姨要求甲○○出示其國民身分證以取信丙○○，甲○○卻又佯稱其雖已取得國民身分證，但已將國民身分證交與
    乙○○辦理護照，故未隨身攜帶云云，使丙○○不疑有詐，
    因而陷於錯誤，陸續於95年3 月25日、95年4 月15日、95年
    5 月15日各轉帳30,000元至甲○○設在玉山商業銀行永和分
    行（以下簡稱玉山銀行）第0000000000000000號帳戶內作為
    辦理規劃國籍費用，惟因丙○○之國民身分證遲至95年6 月
    間尚未辦成，丙○○察覺有異，始知受騙而未繼續交付餘款
    。嗣乙○○之上開犯行經偵查起訴並判決有罪確定且執行完
    畢後，向臺灣臺北地方法院檢察署遞狀告發，始悉上情。
二、案經乙○○告發臺灣臺北地方法院檢察署偵查起訴。
    理  由
一、按本件被告甲○○所犯係死刑、無期徒刑、最輕本刑為3 年
    以上有期徒刑以外之罪，其於準備程序就前揭被訴事實為有
    罪之陳述，經受命法官告知簡式審判程序之旨，並聽取其與
    公訴人之意見後，本院認無不得或不宜改依簡式審判程序進
    行之處，爰依刑事訴訟法第273 條之1 第1 項、第284 條之
    1 ，裁定本件由受命法官獨任進行簡式審判程序，合先敘明
    。
二、訊據被告對於上開犯罪事實坦承不諱，而被告與乙○○一搭
    一唱佯稱乙○○為外交部長之子可快速代辦歸化國籍一情，
    此經證人丙○○於警詢及於本院93年度易字第106 號案件審
    理中指訴明確，且乙○○確有向丙○○佯稱為外交部長之子
    並收取代辦歸化國籍之相關文件，亦經證人乙○○於警詢中
    、檢察事務官詢問時證述屬實，復有丙○○轉帳90,000元至
    被告帳戶之自動櫃員機交易明細表3 張附卷可憑，是被告之
    自白與事實相符，應堪採為認定被告有罪之依據。綜上所述
    ，本案事證明確，被告犯行堪以認定，應予依法論科。
三、查被告行為後，刑法部分條文業於94年2 月2 日修正公布，
    並自95年7 月1 日起施行。按行為後法律有變更者，適用行
    為時之法律，但行為後之法律有利於行為人者，適用最有利
    於行為人之法律，現行刑法第2 條第1 項定有明文，該條文
    係規範行為後法律變更所生新舊法律比較適用之準據法，是
    刑法第2 條第1 項本身雖經修正，但無比較新舊法適用之問
    題，應一律適用裁判時之現行刑法第2 條第1 項之規定，為
    「從舊從輕」之比較。又新舊刑法關於刑之規定，雖同採從
    輕主義，惟比較時仍應就罪刑有關之共犯、未遂犯、想像競
    合犯、牽連犯、連續犯、結合犯，以及累犯加重、自首減輕
    暨其他法定加減原因（如身分加減）與加減比例等一切情形
    ，綜其全部之結果，而為比較，再適用有利於行為人之法律
    處斷，而不得一部割裂分別適用不同之新舊法（最高法院24
    年上字第4634號判例意旨、95年第8 次刑事庭會議決議參照
    ）。準此：
  (一)罰金刑部分：刑法第33條第5 款關於罰金刑之規定亦修正公
    布，修正前刑法第33條第5 款規定：「罰金：1 元（銀元）
    以上」，並依現行法規所定貨幣單位折算新臺幣條例規定，
    以銀元1 元折算新臺幣3 元，修正後刑法第33條第5 款則規
    定：「罰金：新臺幣1,000 元以上，以百元計算之」，惟修
    正後刑法第33條第5 款所定罰金刑最低數額，較之修正前提
    高，自以修正前刑法第33條第5 款規定有利於被告。
  (二)共同正犯部分：刑法第28條共犯修正施行前規定「2 人以上
    共同實施犯罪之行為者，皆為正犯」，修正施行後規定「2
    人以上共同實行犯罪之行為者，皆為正犯」，修法後將完全
    未參與犯罪行為之實行之陰謀共同正犯及預備共同正犯刪除
    ，限縮共同正犯之適用範圍，比較結果，自以修正後刑法第
    28條之規定較有利於被告。
  (三)綜合上述各條文修正前、後之比較，以被告行為時即95年7
    月1 日修正施行前之刑法，較有利於被告，自應依現行刑法
    第2 條第1 項前段規定，適用修正前刑法之相關規定予以論
    處。
四、核被告所為，係犯刑法第339 條第1 項詐欺取財罪。被告與
    乙○○就上開犯行間，有犯意聯絡及行為分擔，均為共同正
    犯。爰審酌被告罔顧同為緬甸華僑之同胞情誼，明知應依法
    辦理歸化程序，竟利用緬甸華僑丙○○急於歸化中華民國之
    際，詐取丙○○之金錢，行為實不足取，惟念其犯後坦承犯
    行，態度尚可，且事後已與被害人和解，有和解書1 份在卷
    可查等一切情狀，量處如主文所示之刑，並諭知易科罰金之
    折算標準。又查被告犯罪行為時間，在96年4 月24日以前，
    核符中華民國96年罪犯減刑條例第2 條第1 項第3 款規定，
    應減其宣告刑二分之一如主文所示，並再諭知易科罰金之折
    算標準。至於刑法第41條第1 項亦經總統於94年2 月2 日修
    正公布，並依刑法施行法第10條之1 規定自95年7 月1 日施
    行。修正前刑法第41條第1 項前段原規定：「犯最重本刑為
    5 年以下有期徒刑以下之刑之罪，而受6 個月以下有期徒刑
    或拘役之宣告，因身體、教育、職業、家庭之關係或其他正
    當事由，執行顯有困難者，得以1 元以上3 元以下折算一日
    ，易科罰金。」，且被告行為時之易科罰金折算標準，依修
    正前罰金罰鍰提高標準條例第2 條前段（現已刪除）之規定
    ，本係就其原定數額提高為100 倍折算1 日，故被告行為時
    之易科罰金折算標準乃以銀元300 元折算1 日，經折算後應
    以新臺幣900 元折算為1 日。惟修正後刑法第41條第1 項前
    段則改以：「犯最重本刑為5 年以下有期徒刑以下之刑之罪
    ，而受6 個月以下有期徒刑或拘役之宣告者，得以新臺幣
    1,000 元、2,000 元或3,000 元折算一日，易科罰金。」，
    乃就易科罰金之折算標準予以提高。從而，比較修正前、後
    所定之易科罰金折算標準，當以修正前之規定較有利於被告
    ，亦應依刑法第2 條第1 項前段之規定，適用行為時即修正
    前之舊法。
五、末查，被告前未曾因故意犯罪受有期徒刑以上刑之宣告，有
    臺灣高等法院被告前案紀錄表1 份在卷可稽，本次因一時失
    慮而誤罹刑章，且於犯後坦承犯行，已有悔悟之意，信其經
    此偵審教訓，應知警惕，當無須遽予執行刑罰，本院認尚無
    逕對被告施以自由刑之必要，自可先賦予被告非在監之適當
    社會處遇，以期其能有效回歸社會。故上開對被告宣告之刑
    ，以暫不執行為適當，爰依刑法第74條第1 項第1 款之規定
    ，併予宣告緩刑2 年，以勵自新。另考量被告所為確為法所
    不許，為促使其日後得以知曉尊重法治之觀念，本院認除前
    開緩刑宣告外，尚有賦予被告一定負擔之必要，遂併諭知被
    告應向國庫支付新臺幣30,000元，以期符合本案緩刑之目的
    。
據上論斷，應依刑事訴訟法第273 條之1 第1 項、第284 條之1
、第299 條第1 項前段，刑法第2 條第1 項、（修正前）第28條
、第339 條第1 項、（修正前）第41條第1 項前段、第74條第1
項第1 款、第2 項第4 款，中華民國96年罪犯減刑條例第2 條第
1項 第3 款、第7 條、第9 條，刑法施行法第1 條之1 ，修正施
行前罰金罰鍰提高標準條例第2 條，判決如主文。
本案經檢察官郭昭吟到庭執行職務。
中    華    民    國    97    年    12    月    17    日
                  刑事第十八庭  法  官  林芳華
以上正本證明與原本無異。
如不服本判決應於收受送達後10日內向本院提出上訴書狀，並應
敘述具體理由；其未敘述上訴理由者，應於上訴期間屆滿後20日
內向本院補提理由書（均須按他造當事人之人數附繕本）「切勿
逕送上級法院」。告訴人或被害人如對於本判決不服者，應具備
理由請求檢察官上訴，其上訴期間之計算係以檢察官收受判決正
本之日期為準。
                                書記官  林鈴芬
中    華    民    國    97    年    12    月    17    日
附錄本案論罪科刑法條
刑法第339條第1項
意圖為自己或第三人不法之所有，以詐術使人將本人或第三人之
物交付者，處5 年以下有期徒刑、拘役或科或併科1 千元以下罰
金。


司法院資訊處製作；財團法人民間司法改革基金會備份。
